【裁判字號】    92,訴,2480
【裁判日期】    921128
【裁判案由】    違反槍砲彈藥刀械管制條例
【裁判全文】
臺灣臺中地方法院刑事判決                        九十二年度訴字第二四八號
    公  訴  人  臺灣臺中地方法院檢察署檢察官
    被      告  甲○○
右列被告因違反槍砲彈藥刀械管制條例案件，經檢察官提起公訴（九十二年度偵字第
一二○二九號），復經本院合議庭裁定由受命法官獨任行簡式審判程序，本院判決如
左：
    主  文
甲○○未經許可寄藏可發射子彈具有殺傷力之改造手槍，累犯，處有期徒刑壹年肆月
，併科罰金新臺幣參萬元，罰金如易服勞役，以新臺幣玖佰元即銀元佰元折算壹日
。扣案之改造手槍（槍枝管制編號：0000000000號）壹枝及制式子彈壹顆
，均沒收。
    事  實
一、甲○○曾於民國八十六年間因違反麻醉藥品管理條例、肅清煙毒條例案件，分別
    經本院判處有期徒刑六月、七月及二年四月，嗣聲請定應執行刑為三年三月，於
    八十八年四月二十九日假釋出監，復因施用毒品案件，經撤銷假釋，甫於九十一
    年一月二十二日縮短刑期執行完畢。詎甲○○仍不知悔改，明知綽號「阿鵬」真
    實姓名年籍不詳之成年男子，於九十二年五月中旬某日某時，在其臺中縣大里市
    ○○路○段三一巷一弄四二號住處，所交付並委託其保管具有殺傷力之改造手槍
    乙枝（槍枝管制編號：0000000000號，係由仿ＢＥＲＥＴＴＡ廠Ｍ９
    型半自動手槍製造之玩具手槍換裝土造金屬槍管而成）及制式子彈六顆（口徑９
    ｍｍ，均認具殺傷力），均係槍砲彈藥刀械管制條例管制之物品，竟仍基於寄藏
    上開槍、彈之犯意，而未經許可將之藏放於上揭住處三○巷附近之空屋庭院外之
    草叢裡；嗣於九十二年六月十三日凌晨四時許，甲○○攜帶前開槍、彈，駕駛其
    所有之自小客車行經臺中市○○路一二○巷口，為警查獲，並扣得上開改造手槍
    乙枝及制式子彈六顆（其中五顆子彈業經試射），始查悉上情。
二、案經臺中市警察局報請臺灣臺中地方法院檢察署檢察官偵查起訴。
    理  由
一、右開犯罪事實，業據被告甲○○於本院審理時坦承不諱，復有仿ＢＥＲＥＴＴＡ
    廠改造手槍一枝、子彈六顆，扣案可資佐證。又上開改造手槍、子彈經送請內政
    部警政署刑事警察局鑑定，鑑驗結果認為：(一)送鑑改造手槍一枝（槍枝管制編號
    ：0000000000號），認係由仿ＢＥＲＥＴＴＡ廠Ｍ９型半自動手槍製
    造之玩具手槍換裝土造金屬槍管而成之改造手槍，機械性能良好，可擊發適用之
    子彈，認具殺傷力。(二)送鑑子彈六顆鑑驗情形如下：(1)五顆：認係口徑９ｍｍ制
    式子彈，經檢視，其彈底具撞擊痕跡，經實際試射，均可擊發，認均具殺傷力（
    業經試射）。(2)一顆，認係口徑９ｍｍ制式子彈，認具殺傷力。此有該局九十二
    年五月十九日刑鑑字第○九二○一一六四八一號槍彈鑑定書一份，在卷可憑，足
    認被告之自白與事實相符，應可採信。本件事證明確，被告犯行，堪以認定。
二、被告受其友人「阿鵬」之託，未經許可，寄藏改造手槍及子彈，核其所為，係犯
    槍砲彈藥刀械管制條例第十一條第四項之未經許可，寄藏可發射子彈具殺傷力之
    槍枝罪、第十二條第四項之未經許可，寄藏子彈罪。公訴人認被告係未經許可非
    法持有槍、彈，而未認定寄藏槍、彈，容有未洽，但因本院所認定之事實與檢察
    官起訴書所載之基本事實，係屬同一，本院自仍得加以審判；又公訴人於起訴書
    認被告涉犯之槍砲彈藥刀械管制條例第十一條第四項及同條例第十二條第四項之
    罪，與本院所認定之被告犯罪法條並無不同，自毋庸變更起訴法條，附此敘明。
    被告一行為同時寄藏改造槍枝及子彈，觸犯槍砲彈藥刀械管制條例第十一條第四
    項之罪及同條例第十二條第四項之罪，為想像競合犯，應從一重之未經許可寄藏
    可發射子彈具有殺傷力之改造槍枝罪處斷；又按寄藏與持有，均係將物置於自己
    實力支配之下，僅寄藏必先有他人之持有行為，而後始為之受寄代藏而已，故寄
    藏之受人委託代為保管，其保管之本身，亦屬持有，不過，此之持有係受寄之當
    然結果。又（修正前）槍砲彈藥刀械管制條例第七條第四項，第十一條第二項係
    將「持有」與「寄藏」為分別之處罰規定，則單純之「持有」，固不包括「寄藏
    」，但「寄藏」之受人委託代為保管，其保管之本身所為之「持有」，既係「寄
    藏」之當然結果，法律上自宜僅就「寄藏」行為為包括之評價，不應另就「持有
    」予以論罪（最高法院七十四年臺上字第三四００號判例意旨參照）。本案被告
    係受其友人「阿鵬」之託而代為保管上開槍、彈，此經被告於警詢、偵查中及本
    院審理時供述甚明，被告係受寄代藏槍、彈，而非為自己持有，參照上開最高法
    院判例意旨所示，法律上自宜僅就「寄藏」行為為包括之評價，不應另就「持有
    」予以論罪，附此敘明。又被告曾於八十六年間因違反麻醉藥品管理條例、肅清
    煙毒條例案件，分別經本院判處有期徒刑六月、七月及二年四月，嗣聲請定應執
    行刑為三年三月，於八十八年四月二十九日假釋出監，復因施用毒品案件，經撤
    銷假釋，甫於九十一年一月二十二日縮短刑期執行完畢，有臺灣臺中地方法院檢
    察署刑案資料查註紀錄表及臺灣高等法院被告全國前案紀錄表在卷可憑，其於五
    年以內再犯本件有期徒刑以上之罪，為累犯，應依刑法第四十七條規定加重其刑
    。爰審酌槍、彈氾濫之情形將影響社會之治安，被告明知寄藏手槍及子彈係違法
    行為，竟仍代他人寄藏具有殺傷力之改造手槍及子彈，被告所為惡性非輕，然審
    酌其犯罪後坦承犯行，尚知悔悟等一切情狀，量處如主文所示之刑，並就罰金部
    分諭知易服勞役之折算標準。又現行法規所定貨幣單位折算新台幣條例第二條規
    定「現行法規所定金額之貨幣單位為圓、銀元或元者，以新臺幣元之三倍折算之
    」，於法定罰金刑以圓、銀元或元為單位之場合，固無須適用上開條文；倘法定
    罰金刑以新臺幣為單位，而主文所宣示之罰金刑，諭知如易服勞役，以銀元三佰
    元即新臺幣九佰元折算一日時，因刑法第四十二條第二項所定折算之貨幣單位為
    元，與罰金刑之新臺幣不同，則須同時適用刑法第四十二條第二項及現行法規所
    定貨幣單位折算新臺幣條例第二條，以為易服勞役折算之依據（最高法院八十九
    年度臺上字第一六四四號判決參照）。則前開主文所宣示之罰金刑，諭知如易服
    勞役，以銀元三佰元即新臺幣九佰元折算一日之部分，須同時適用刑法第四十二
    條第二項及現行法規所定貨幣單位折算新臺幣條例第二條，以為易服勞役折算之
    依據，併此敘明。扣案之改造手槍一枝（槍枝管制編號：0000000000
    號）及制式子彈一顆，均係違禁物，不問屬於犯人與否，均應依刑法第三十八條
    第一項第一款規定沒收。另原具有殺傷力而因送驗試射口徑之９ｍｍ制式子彈五
    顆，均已因試射而失其原有子彈之結構及效能，不具有殺傷力，已非違禁物，自
    無庸併為沒收之宣告，附此敘明。
據上論斷，應依刑事訴訟法第二百九十九條第一項前段、第二百七十三條之一第一項
，槍砲彈藥刀械管制條例第十一條第四項、第十二條第四項，刑法第十一條前段、第
五十五條、第四十七條、第四十二條第二項、第三十八條第一項第一款，罰金罰鍰提
高標準條例第二條，現行法規所定貨幣單位折算新臺幣條例第二條，判決如主文。
中     華     民     國     九 十 二     年    十一   月     二十八     日
                             臺灣臺中地方法院刑事第十一庭
                                 法  官  蔡  美  華
右正本證明與原本無異。
如不服本判決，應於判決送達後十日內向本院提出上訴狀，上訴於臺灣高等法院臺中
分院( 須附繕本 )。
                                 書記官
中     華     民     國     九 十 二     年    十一   月     二十八     日
附錄本案論罪科刑法條全文
槍砲彈藥刀械管制條例第十一條第四項
未經許可，持有、寄藏或意圖販賣而陳列第一項所列槍砲者，處一年以上七年以下有
期徒刑，併科新臺幣七百萬元以下罰金。
槍砲彈藥刀械管制條例第十二條第四項
未經許可，持有、寄藏或意圖販賣而陳列子彈者，處五年以下有期徒刑，併科新臺幣
三百萬元以下罰金。


司法院資訊處製作；財團法人民間司法改革基金會備份。
